【裁判字號】    98,上訴,223
【裁判日期】    980317
【裁判案由】    毒品危害防制條例等
【裁判全文】
臺灣高等法院刑事判決                 98年度上訴字第223號
上  訴  人
即  被  告  甲○○
                    現於臺灣桃園女子監獄
指定辯護人  本院公設辯護人郭書益
上  訴  人
即  被  告  乙○○
選任辯護人  連鳳翔律師
上列上訴人因毒品危害防制條例等案件，不服臺灣板橋地方法院
97年度訴緝字第117號，中華民國97年4月17日第一審判決（起訴
案號：臺灣板橋地方法院檢察署96年度偵字第9429號），及臺灣
板橋地方法院96年度訴字第3226號，中華民國97年10月23日第一
審判決（起訴案號：臺灣板橋地方法院檢察署96年度偵字第9429
號）提起上訴，本院判決如下：
    主  文
上訴駁回。
    事  實
一、乙○○前因竊盜案件，經臺灣士林地方法院以95年度易字第
    678號刑事判決判處有期徒刑 6月，如易科罰金，以銀元3百
    元折算1日確定，已於民國 95年10月19日易科罰金執行完畢
    。甲○○明知海洛因係屬毒品危害防制條例所定之第一級毒
    品，依法不得持有、轉讓或販賣，甲○○竟基於販賣第一級
    毒品海洛因以營利之犯意，以不詳代價取得第一級毒品海洛
    因；乙○○明知海洛因係屬毒品危害防制條例所定之第一級
    毒品，依法不得持有、販賣，竟與甲○○共同基於販賣第一
    級毒品海洛因以營利之犯意聯絡，嗣分別由甲○○單獨或由
    甲○○與乙○○共同實行下列行為：
  (一)甲○○於95年底某時，在其位於臺北縣土城市○○路259巷1
    號 3樓之9住處，販賣第一級毒品海洛因1包（數量不詳）予
    潘慧雯1次，並向潘慧雯收取價金新臺幣（下同）1千元。
  (二)甲○○自96年2月間起至同年4月20日為警查獲前之某時止，
    在其上址住處，各販賣第一級毒品海洛因（數量均不詳）予
    乙○○4次，每次各向乙○○收取價金1千元（其中3次）或5
    千元（其中1次）（起訴書就以上販賣第一級毒品海洛因之
    次數泛載為「多次」）。
  (三)甲○○另與乙○○共同基於販賣第一級毒品海洛因以營利之
    犯意聯絡，自96年3月間起至同年4月20日為警查獲前之某時
    止，先由甲○○與潘慧雯、真實姓名年籍均不詳綽號「阿賢
    」及「胖子」之成年男子聯繫交易毒品事宜後，甲○○旋以
    其所有之0000000000號、0000000000號行動電話撥打乙○○
    所有之 0000000000號行動電話，指示乙○○先後4次前往甲
    ○○之上址住處，其中 2次由乙○○向甲○○各拿取第一級
    毒品海洛因 1包（數量均不詳），持至甲○○之上址住處樓
    下或乙○○位於臺北縣板橋市○○路 105號6樓之1住處樓下
    ，交付予潘慧雯，每次各向潘慧雯收取3千元價金；另2次由
    乙○○向甲○○各拿取第一級毒品海洛因1包（毛重約 0.36
    公克），均持至甲○○之上址住處樓下，交付予「阿賢」及
    「胖子」，每次各向「阿賢」及「胖子」收取 1千元價金，
    嗣由乙○○將所收得之上開價金轉交予甲○○，甲○○則每
    次各無償提供第一級毒品海洛因1包（毛重約 0.16公克）供
    乙○○施用（乙○○所涉施用毒品罪嫌，另案處理）作為報
    酬。甲○○、乙○○二人以此手法，共同販賣第一級毒品海
    洛因予潘慧雯、「阿賢」及「胖子」合計 4次（起訴書漏未
    記載此部分之販賣次數）。
二、甲○○另基於轉讓第一級毒品海洛因之犯意，分別實行下列
    行為：
  (一)於上述乙○○自96年3月間起至同年4月20日為警查獲前之某
    時止，先後 4次代為交付海洛因予潘慧雯、「阿賢」及「胖
    子」，並收回價金至甲○○之上址住處轉交予甲○○後，甲
    ○○隨即在其上址住處，每次各無償提供第一級毒品海洛因
    1包（毛重約 0.16公克）予乙○○，供乙○○施用，以作為
    報酬，而轉讓第一級毒品海洛因予乙○○合計 4次（起訴書
    漏未記載此部分之轉讓次數）。
  (二)於 96年4月20日為警查獲前之某時，徐文鏗（即甲○○之前
    夫，所涉施用毒品罪嫌另案處理）前往甲○○之上址住處表
    示毒癮發作痛苦，詎甲○○竟基於轉讓第一級毒品海洛因之
    犯意，在其上址住處，無償提供第一級毒品海洛因 1包（數
    量不詳）予徐文鏗，供徐文鏗施用，而轉讓第一級毒品海洛
    因予徐文鏗 1次（起訴書就此部分轉讓第一級毒品海洛因之
    次數誤載為「多次」）。
三、嗣因甲○○與乙○○共同恐嚇林東祺，致生危害於林東祺之
    安全，使林東祺驚恐之下，報警處理（甲○○與乙○○對林
    東祺所涉共同恐嚇犯行部分，業經原審判刑確定）。嗣為警
    於96年4月20日17時20分許，持搜索票前往甲○○上址住處
    ，當場查獲甲○○，起出海洛因11包、安非他命1包、注射
    針筒20支、分裝夾鏈袋7大包、電子磅秤2台、勺子2支、吸
    食器1組、行動電話3支（包括如附表二編號五、六所示之甲
    ○○所有、供其實行與乙○○共同販賣第一級毒品海洛因所
    用之門號0000000000號、0000000000號行動電話2支）、現
    金98,700元；並在乙○○上址住處查獲乙○○，起出附表二
    編號七所示之乙○○所有、供其實行與甲○○共同販賣第一
    級毒品海洛因所用之門號0000000000號行動電話1支等物，
    始循線查悉上情。
四、案經臺北縣政府警察局板橋分局報請臺灣板橋地方法院檢察
    署檢察官偵查起訴。
    理  由
一、證據能力部分：
  (一)按被告以外之人於審判外之言詞或書面陳述，除法律有規定
    者外，不得作為證據，刑事訴訟法第159條第1項定有明文。
    查證人潘慧雯之警詢筆錄，性質上均屬被告以外之人於審判
    外之言詞陳述紀錄，為傳聞證述，辯護人爭執其證據能力，
    復查無得例外取得證據能力之法律依據，均無證據能力，不
    得作為本案認定被告乙○○有罪之證據資料。
  (二)又被告以外之人於審判外之陳述，雖不符同法第159條之1至
    之 4之規定，而經當事人於審判程序同意作為證據，法院審
    酌該言詞陳述或書面陳述作成時之情況，認為適當者，亦得
    為證據；當事人、代理人或辯護人於法院調查證據時，知有
    第159條第1項不得為證據之情形，而未於言詞辯論終結前聲
    明異議者，視為有前項之同意，亦據刑事訴訟法第159條之5
    規定明確。除前揭證據資料外，本件被告甲○○、乙○○、
    檢察官及辯護人於本院審理中均未就其他證據方法之證據能
    力提出爭執，且迄於言詞辯論終結前，亦未就本院所調查之
    證據主張有刑事訴訟法第159條第1項不得為證據之情形，應
    認均已同意得作為本案之證據。從而，以下所述之其他證據
    資料縱有屬傳聞證據，且不符刑事訴訟法第159條之1至之4
    之規定者，經本院審酌各該證據資料作成時之一切客觀情況
    ，認無不適當之情事，均認有證據能力，合先敘明。
二、被告甲○○、被告乙○○販賣海洛因部分（事實欄第一項）
    ：
  (一)訊據被告甲○○對於其有單獨販賣海洛因予潘慧雯 1次，並
    與被告乙○○共同販賣海洛因予潘慧雯、「阿賢」及「胖子
    」合計4次等情均坦承不諱（見原審97年度訴緝字第117號卷
    《下稱訴緝字卷》第48頁），惟於原審審理時否認另有販賣
    海洛因予被告乙○○之犯行，辯稱：乙○○除了幫伊送海洛
    因給潘慧雯、「阿賢」及「胖子」外，有無拿錢向伊購買海
    洛因乙節，伊已經記了云云（見原審訴緝字卷第48頁、第78
    頁）；被告乙○○固坦承伊曾為甲○○將第一級毒品海洛因
    交給潘慧雯及真實姓名年籍均不詳綽號「阿賢」及「胖子」
    之成年男子，並向潘慧雯、「阿賢」及「胖子」收取對價後
    ，轉交予甲○○等情不諱，惟矢口否認有與甲○○共同販賣
    第一級毒品海洛因之犯行，辯稱：伊僅係純粹幫忙甲○○而
    已，沒有向甲○○收取任何好處，應僅成立幫助犯云云。經
    查：
  1.本案警員於 96年4月20日17時20分許，持搜索票前往被告甲
    ○○位於臺北縣土城市○○路259巷1號3樓之9住處，當場查
    獲被告甲○○，並扣得海洛因11包、電子磅秤2台、夾鏈袋7
    包、吸管勺子2支、行動電話1支（序號0000000000 00000號
    ，含門號0000000000號SIM卡1枚）、行動電話1支（序號000
    000000000000號，含門號0000000000號SIM卡1枚）、現金98
    ,700 元等物；並在被告乙○○上址住處查獲被告乙○○，
    扣得行動電話1支（序號000000000000000號，含門號000000
    0000號SIM卡1枚）等物，此有搜索扣押筆錄、扣押物品目錄
    表各 2份及上揭扣案物品可資為證。而上揭扣案之海洛因11
    包，經送法務部調查局鑑定結果，均係第一級毒品海洛因無
    訛，合計淨重5.55公克，有該局96年5月21日調科壹字第096
    23044760號鑑定書1份在卷可憑。
  2.上揭扣案之海洛因係被告甲○○所購入，且被告甲○○所購
    入之毒品，除一部分係供其自己施用外，會將部分販賣予他
    人，並曾委請被告乙○○幫伊販賣等情，均據被告甲○○於
    警詢時自白不諱（見96年度偵字第9429號卷《下稱偵卷》第
    30頁）。嗣被告甲○○於原審準備程序時亦經坦承：我有販
    賣海洛因予潘慧雯、乙○○，賣給潘慧雯 1次（見原審訴緝
    字卷第37頁）……乙○○有幫我拿海洛因給潘慧雯、「阿賢
    」及「胖子」，合計4次等語（同上卷第48頁）。
  3.徵諸被告乙○○於警詢時所述：（問：甲○○是否有委託你
    幫其運送或販賣毒品？有何對價關係？）甲○○於96年3 月
    間開始，要我幫忙送毒品，我共 2次在臺北縣土城市○○路
    259巷1號3樓之9樓下，有幫甲○○送第一級毒品海洛因給綽
    號「阿賢」及「胖子」，數量為含袋毛重 0.32公克、價格1
    千元，甲○○給我的代價就是含袋毛重 0.16公克、價格5百
    元的海洛因施打。（問：你平時如何與甲○○聯絡購買毒品
    ？）我們均以手機聯絡，我的手機門號是0000000000號，甲
    ○○的手機門號是0000000000號、0000000000號。（問：你
    是否販賣毒品給潘慧雯？）我沒有販賣，是甲○○販賣給潘
    慧雯，由我轉送給潘慧雯，代價也是含袋毛重0.16公克、價
    值 5百元的海洛因等語（見偵卷第39頁）。嗣被告乙○○於
    原審準備程序時供稱：我去甲○○那邊買海洛因，順便幫甲
    ○○把海洛因送給潘慧雯、「阿賢」及「胖子」，我幫甲○
    ○把海洛因送給潘慧雯的次數約1、2次，「阿賢」及「胖子
    」是一起來跟甲○○購買海洛因，我幫甲○○把海洛因送給
    「阿賢」及「胖子」次數約 2次，……我跟甲○○購買海洛
    因 4次，有時買5、6千元，有時買1、2千元，……我是去甲
    ○○位於臺北縣土城市○○路 259號3樓之9住處買海洛因，
    潘慧雯、「阿賢」及「胖子」不想讓人知道，所以沒有上樓
    購買，我幫甲○○把毒品交給潘慧雯等人，潘慧雯等人就把
    錢交給我，我再上樓把錢交給甲○○，潘慧雯交給我多少錢
    我沒有算，而且有時他是用欠的，沒有付錢，至於阿賢及胖
    子過來買的那2次，都是交給我1千元，我再轉交給甲○○等
    語（見原審96年度訴字第3226號卷《下稱訴字卷》第104、1
    05頁）。復於原審審理時供稱：我總共拿過 2次毒品給潘慧
    雯，每次潘慧雯都出3千元（同上卷第155頁）；……（問：
    你說你有幫甲○○送海洛因給潘慧雯2次，每次各3千元，另
    外給「阿賢」、「胖子」2次，每次各1千元，是否如此？）
    是，……拿給「阿賢」及「胖子」都是在甲○○的住處樓下
    ，拿給潘慧雯是在甲○○或我的住處樓下都有（同上卷第17
    5 頁）；（問：到底有無跟被告甲○○購買過海洛因？）有
    。……（問：之前於本院審理時供述跟甲○○購買海洛因 4
    次，有時買5、6千元，有時買1、2千元，甲○○都是在土城
    市○○路住處拿給你，是否實在？）是，當時所述才是實在
    的。……（問：有購買到的時間離 96年 4月份大概多久？）
    差不多是在為警查獲（即96年4月20日）之前2個月內的事情
    等語（見原審訴緝字卷第74、75頁）。準此，被告甲○○除
    自 96年2月間起，在其上址住處，每次各以5、6千元或1、2
    千元之價格，各販賣第一級毒品海洛因（數量均不詳）予被
    告乙○○4次外；另自96年3月間起，曾使用其所有之000000
    0000號、0000000000號行動電話撥打被告乙○○所有之0000
    000000號行動電話，嗣由被告乙○○先後 4次前往被告甲○
    ○之上址住處，其中 2次係由被告乙○○向被告甲○○各拿
    取第一級毒品海洛因 1包（數量均不詳），持至甲○○之上
    址住處樓下或被告乙○○位於臺北縣板橋市○○路105號6樓
    之1住處樓下，交付予潘慧雯，每次向潘慧雯收取3千元價金
    ；另 2次係由被告乙○○向被告甲○○各拿取第一級毒品海
    洛因 1包（毛重約0.36公克），均持至甲○○之上址住處樓
    下，交付予「阿賢」及「胖子」，每次向「阿賢」及「胖子
    」收取 1千元價金，再由被告乙○○將所收得之上開價金轉
    交予被告甲○○，甲○○因而每次各無償提供海洛因1包（
    毛重約0.16公克）供被告乙○○施用等情，均屬明確。至於
    被告甲○○販賣海洛因予被告乙○○收取之價金，被告甲○
    ○供稱已經忘記（見原審訴緝字卷第37頁），被告乙○○則
    稱先後向甲○○購買海洛因4次，有時買5、6千元，有時買1
    、 2千元等語，此部分應從有利於被告甲○○之解釋，認被
    告甲○○販賣海洛因4次予被告乙○○，其中3次收取之價金
    係1千元，另1次收取之價金係5千元。
  4.雖被告甲○○嗣翻異前詞，改口辯稱：乙○○除了幫伊送海
    洛因給潘慧雯、「阿賢」及「胖子」外，有無拿錢向伊購買
    海洛因乙節，伊已經記了云云。證人即被告乙○○亦附和被
    告甲○○之辯詞，改稱：我剛剛所說跟被告買4次毒品，是
    指我跟別人一起去跟被告購買毒品，由我拿錢給被告，向被
    告拿到毒品後，再拿毒品給跟我合資的人，就是法院判我共
    同販賣毒品那4次（指上揭被告甲○○與其共同販賣海洛因
    予潘慧雯、「阿賢」及「胖子」合計4次部分）云云。惟販
    賣海洛因係屬極重之罪，非同小可，被告甲○○前已明確供
    承曾經販賣海洛因予乙○○（見原審訴緝字卷第37頁），豈
    有事後淡忘之理；而乙○○亦多次陳稱確有向被告甲○○購
    買海洛因無訛，洵無表達錯誤之虞。是被告甲○○於自白曾
    經販毒給乙○○之後，改稱忘記；證人即被告乙○○則配合
    改稱所謂向被告甲○○購毒是指原審前經認定渠二人共同販
    毒予潘慧雯、「阿賢」及「胖子」云云，核屬避重就輕及迴
    護被告之詞，委不足採。
  5.另參以證人潘慧雯於原審審理時所證：（問：毒品來源？）
    剛開始是向甲○○購買，甲○○再拜託被告乙○○拿毒品給
    我。（問：從何時、在何地點、用何方式跟甲○○購買毒品
    ？）95年11、12月間，透過電話跟甲○○聯絡，直接到甲○
    ○住處跟她碰面，我都直接在甲○○住處使用毒品，然後直
    接拿現金給她，但有時會欠她錢。……（問：甲○○何時開
    始叫被告乙○○拿毒品給你？）96年2 月開始，如果我有打
    電話向甲○○買毒品，乙○○就會拿過來給我，次數我忘記
    了。……甲○○在電話中跟我說如果我需要毒品就到被告乙
    ○○位於臺北縣板橋市○○路的住處樓下等。……（問：甲
    ○○有無直接拿毒品給你？）有的，剛開始我是跟甲○○接
    觸。（問：後來為何會換成被告乙○○拿毒品給你？）因為
    甲○○拜託被告乙○○拿毒品給我，甲○○並跟我說直接到
    被告乙○○住處樓下等。……（問：海洛因一次拿多少錢？
    ）剛開始是1 千元至2 千元，之後都是4 、5 千元，重量我
    不清楚，剛開始都是1 次拿1 包，後來1 次拿好幾包。（問
    ：拿毒品給你的地方是在何處？）甲○○是在臺北縣土城市
    ○○路住處及其住處樓下拿毒品給我，被告乙○○是在其位
    於臺北縣板橋市○○路住處或其住處樓下拿毒品給我等語（
    見原審訴字卷第149 至154 頁）。觀諸上揭證詞，足見證人
    潘慧雯一開始係於95年底某時以1 千元向被告甲○○購買海
    洛因1 包（數量不詳），由甲○○出面與之交易；其後，被
    告甲○○係委由被告乙○○前往交付第一級毒品海洛因，此
    與前開被告甲○○之自白及被告乙○○所述主要情節，互核
    均相符合，益徵被告甲○○之自白及被告乙○○所述均屬實
    情。雖證人潘慧雯就若干交易毒品細節不能為鉅細靡遺之描
    述，或與被告甲○○、乙○○所述略有些微出入，衡情應係
    時間久遠，記憶相淆或淡忘所致，尚無礙其證詞關於主要情
    節之可信度。而有關被告甲○○單獨販賣海洛因之次數，證
    人潘慧雯僅泛稱有多次，無從為明確具體之陳述，此部分應
    依被告甲○○之自白，認甲○○有單獨販賣海洛因予潘慧雯
    1 次，從而，堪認被告甲○○確曾於95年底某時，販賣第一
    級毒品海洛因1包（數量不詳）予潘慧雯1次，並向潘慧雯收
    取價金1千元。至於被告甲○○委由被告乙○○交付海洛因
    之時間、交付次數、交易價格、交付地點，均經被告乙○○
    於警詢及原審審理時供述明確，俱如前述，此部分自應以被
    告乙○○之明確供述為據。
  6.按幫助犯之成立，行為人主觀上須有幫助故意，客觀上須有
    幫助行為，意即對於犯罪與正犯有共同之認識，而以幫助之
    意思，對於正犯資以助力，而未參與實施犯罪之行為者而言
    （最高法院75年度台上字第1509號、88年度台上字第1270號
    判決意旨參照）。本件被告乙○○於被告甲○○以不詳代價
    取得第一級毒品海洛因，並與潘慧雯、「阿賢」及「胖子」
    聯繫交易毒品事宜後，旋依被告甲○○之指示，先後4次前
    往被告甲○○之上址住處，向被告甲○○各拿取第一級毒品
    海洛因1包，前往各該約定地點，交付海洛因予潘慧雯、「
    阿賢」及「胖子」，並向潘慧雯、「阿賢」及「胖子」收取
    交易毒品之價金，顯已參與販賣毒品罪之構成要件行為，自
    屬販賣毒品罪之共同正犯。被告乙○○辯稱：伊僅係純粹幫
    忙甲○○而已，沒有向甲○○收取任何好處，應僅成立幫助
    犯云云，委不足採。
  7.被告甲○○單獨或與被告乙○○共同交易第一級毒品海洛因
    可獲取之利潤，因被告甲○○未能陳明其海洛因之來源及取
    得成本，且相關人等對於渠等交易海洛因之實際數量不能為
    具體之描述，本院固無從查悉其確切金額。惟按，海洛因係
    屬毒品危害防制條例所定之第一級毒品，凡持有、移轉者，
    均足以構成犯罪，被告甲○○、乙○○倘非牟利，衡情豈有
    甘冒刑典而交易毒品之理？且販賣毒品係屬違法行為，一般
    均係私密進行，交易之毒品可任意分裝增減其分量，而每次
    買賣之價量亦隨時依雙方關係之深淺、當時之資力、需求程
    度及對行情之認知等因素，機動加以調整，故販賣毒品之利
    得，除經坦承犯行，或價量俱臻明確外，委難查得實情，職
    是之故，即使未經查得實際販賣毒品之利得，但除非別有事
    證足認係按同一價量委買或轉售，而確未牟利者外，尚難執
    此遽認非法販賣之證據有所未足，致知過坦承者難辭重典，
    飾詞否認者反得僥倖，而失情理之平。本件雖無從明確查悉
    交易毒品之利得金額，惟被告甲○○、乙○○二人與潘慧雯
    、「阿賢」及「胖子」等人均非親非故，復無跡證足認係按
    同一價量委買或轉售，而被告甲○○委由被告乙○○交付毒
    品予潘慧雯、「阿賢」及「胖子」，並由被告乙○○將收得
    之價金轉交予被告甲○○時，被告甲○○每次各無償提供海
    洛因 1包（毛重約0.16公克）供被告乙○○施用等情，已如
    前述，倘非牟利，被告甲○○豈可能願意無償提供毒品予被
    告乙○○作為報酬？參以被告甲○○於偵訊時亦曾供稱：我
    只有透過乙○○交付海洛因給別人2次，……每次大概賺100
    元云云（見偵卷第87頁），堪認被告甲○○單獨交付第一級
    毒品海洛因予潘慧雯、乙○○，及指示被告乙○○交付海洛
    因予潘慧雯、「阿賢」及「胖子」，並由被告甲○○自己或
    委由被告乙○○向購毒者收取1千元至5千元不等之價金，係
    基於購取利潤之營利意思，洵無疑義。
  8.綜上所述，此部分事證已臻明確，被告甲○○單獨販賣第一
    級毒品海洛因合計5次、另與被告乙○○共同販賣第一級毒
    品海洛因合計4次之犯行，均堪認定。
三、被告甲○○轉讓海洛因部分（事實欄第二項）：
    此部分事實，已據被告甲○○於原審審理時坦承不諱，核與
    證人徐文鏗、乙○○於警詢時所述情節相符（見偵卷第33、
    34、39頁），並有上揭海洛因11包（合計淨重5.55公克）扣
    案可資佐證，足以擔保被告甲○○之自白與事實相符，事證
    甚為明確。
四、核被告甲○○所為，係犯毒品危害防制條例第4條第1項之販
    賣第一級毒品罪九罪（事實欄第一項部分）、同條例第8條
    第1項之轉讓第一級毒品罪五罪（事實欄第二項部分）。核
    被告乙○○所為，係犯毒品危害防制條例第4條第1項之販賣
    第一級毒品罪四罪（事實欄第一項部分）。就上揭販賣第一
    級毒品（事實欄第一項(三)部分），被告甲○○與乙○○間，
    互有犯意聯絡及行為分擔，為共同正犯。被告甲○○、乙○
    ○二人所犯上開之罪（逐一條列如附表一之一、附表一之二
    所示），犯意各別，行為互殊，均應予分論併罰。又被告乙
    ○○前因竊盜案件，經臺灣士林地方法院以95年度易字第
    678 號刑事判決判處有期徒刑6月，如易科罰金，以銀元3百
    元折算1日確定，已於95年10月19日易科罰金執行完畢等情
    ，有臺灣高等法院被告前案紀錄表可稽，其於受有期徒刑之
    執行完畢後，5年以內故意再犯上開八罪，均為累犯，惟其
    所犯如附表一之二販賣第一級毒品罪部分，其法定刑為死刑
    或無期徒刑，依法不得加重。查被告甲○○、乙○○二人所
    犯販賣第一級毒品罪，每次販賣之海洛因數量均非甚多，所
    得財物亦屬有限，而毒品危害防制條例第4條第1項之販賣第
    一級毒品罪之法定刑為死刑或無期徒刑，法重情輕，堪予憫
    恕，爰均依刑法第59條規定酌量減輕其刑，以求量刑之妥適
    平衡。
五、原審適用毒品危害防制條例第4條第1項、第8條第1項、第18
    條第1項前段、第19條第1項，刑法第11條前段、第28條、第
    59條、第51條第5款、第9款、第38條第1項第2款，刑法施行
    法第1條之1，中華民國九十六年罪犯減刑條例第2條第1項第
    3款、第7條、第11條等規定，並審酌被告甲○○前有施用毒
    品前科，有臺灣高等法院被告前案紀錄表可稽（不致使本案
    成立累犯），應知毒品殘害人之身心健康甚鉅，竟漠視毒品
    之危害性，實施本件販賣及轉讓第一級毒品海洛因犯行，危
    害國民身心健康及社會風氣，進而敗壞社會治安及對於起訴
    大部分事實均坦承不諱，犯罪後之態度尚佳；審酌被告乙○
    ○正值青盛之年，不思努力向上，因貪圖被告甲○○無償提
    供海洛因予其施用，漠視毒品之危害性，與被告甲○○共同
    實施販賣第一級毒品海洛因犯行（事實欄第一項(三)部分），
    嚴重危害國民身心健康及社會風氣，進而敗壞社會治安，且
    就販賣第一級毒品部分，不能勇於認錯，一再飾詞狡辯，犯
    罪後之態度非佳；兼衡渠等二人之素行狀況、智識程度、犯
    罪之動機、目的、手段、分工程度等一切情狀，分別對二人
    各量處如附表附表一之一、附表一之二所示之刑，以資懲儆
    ；暨以被告甲○○所犯如附表一之一編號十一至十五所載各
    罪，均係在 96年4月24日以前，且均合於中華民國九十六年
    罪犯減刑條例所定之減刑條件，爰均依該條例規定各減其宣
    告刑二分之一，並於減刑後，與其餘不應減刑之罪，合併定
    其應執行刑；再以：(1)扣案之海洛因11包（合計淨重5.55公
    克），為本案從被告甲○○處起出之第一級毒品，可供轉讓
    、販賣之用，難認與本案無涉，爰依毒品危害防制條例第18
    條第1項前段諭知沒收銷燬。(2)扣案之電子磅秤2台、吸管勺
    子2支、夾鏈袋7包（即如附表二編號二至四所示之物），均
    係被告甲○○所有，且電子磅秤 2台有用來量秤海洛因、吸
    管勺子係用來將海洛因裝入袋子裡、夾鏈袋 7包有準備用以
    包裝海洛因等情，均據被告甲○○供認不諱（見原審訴緝字
    卷第78、79頁），衡情應係被告甲○○所有，供犯本案販賣
    第一級毒品所用、預備之物，爰各依毒品危害防制條例第19
    條第 1項、刑法第38條第1項第2款規定沒收之。(3)扣案如附
    表二編號五、六所示之行動電話 2支，均係被告甲○○所有
    ，此據其供承無誤。另如附表二編號七所示之行動電話 1支
    ，則係查獲被告乙○○時起出。被告乙○○於警詢時供稱：
    其平時係以附表二編號七所示之行動電話，撥打附表二編號
    五、六之行動電話與被告甲○○聯絡購買毒品事宜（見偵卷
    第39頁）；復於原審審理時供稱：潘慧雯、「阿賢」及「胖
    子」如果要購買毒品，是撥打附表二編號七行動電話跟我聯
    絡，我只有那一支行動電話等語（見原審訴字卷第 178頁）
    ，堪認上開行動電話 3支，應係分屬被告甲○○、乙○○二
    人所有，供渠二人聯繫上揭事實欄第一項(三)所示之共同販賣
    第一級毒品犯行所用之物，均應依毒品危害防制條例第19條
    第1項規定沒收之。(4)被告甲○○單獨販賣海洛因予潘慧雯1
    次所收取之價金1千元；單獨販賣海洛因予乙○○4次所收取
    之價金合計 8千元，係其犯本案販賣毒品罪所得之財物，應
    依毒品危害防制條例第 19條第1項規定沒收之，如全部或一
    部不能沒收時，以其財產抵償之。又被告甲○○、乙○○二
    人共同販賣海洛因予潘慧雯2次，向潘慧雯收取之價金6千元
    （每次各 3千元）；另共同販賣海洛因予「阿賢」及「胖子
    」 2次，向「阿賢」及「胖子」收取之價金2千元（每次各1
    千元），係被告甲○○、乙○○二人共同販賣第一級毒品所
    得之財物，應依毒品危害防制條例第 19條第1項規定連帶沒
    收之，如全部或一部不能沒收時，以渠等之財產連帶抵償之
    。(5)另敘明本件查獲時，同時從被告甲○○處起出之現金98
    ,700 元、安非他命 1包、注射針筒20支、吸食器1組、行動
    電話1支（序號000000000000000號，含門號0000000000號SI
    M卡1枚），從被告乙○○處起出之注射針筒1支、包裝袋3個
    等物，均查無證據足認與本案犯罪有何關連，爰均不予宣告
    沒收。經核認事用法俱無不合，量刑亦屬妥適。被告乙○○
    提起上訴，仍執陳詞，否認犯罪，指摘原審量刑過重云云，
    被告甲○○提起上訴，請求從輕量刑云云，均無理由，應予
    駁回。
據上論斷，應依刑事訴訟法第368條，判決如主文。
本案經檢察官沈世箴到庭執行職務。
中    華    民    國    98    年    3     月    17    日
                  刑事第八庭審判長法  官  鄭文肅
                                  法  官  楊貴志
                                  法  官  蔡光治
以上正本證明與原本無異。
如不服本判決，應於收受送達後10日內向本院提出上訴書狀，其
未敘述上訴之理由者並得於提起上訴後10日內向本院補提理由書
（均須按他造當事人之人數附繕本）「切勿逕送上級法院」。
                                  書記官  阮桂芳
中    華    民    國    98    年    3     月    18    日
附錄：本案論罪科刑法條全文
毒品危害防制條例第4 條：
製造、運輸、販賣第一級毒品者，處死刑或無期徒刑；處無期徒
刑者，得併科新臺幣1 千萬元以下罰金。
製造、運輸、販賣第二級毒品者，處無期徒刑或7 年以上有期徒
刑，得併科新臺幣7 百萬元以下罰金。
製造、運輸、販賣第三級毒品者，處5 年以上有期徒刑，得併科
新臺幣5 百萬元以下罰金。
製造、運輸、販賣第四級毒品者，處3 年以上10年以下有期徒刑
，得併科新臺幣3 百萬元以下罰金。
製造、運輸、販賣專供製造或施用毒品之器具者，處1 年以上7
年以下有期徒刑，得併科新臺幣1 百萬元以下罰金。
前五項之未遂犯罰之。
毒品危害防制條例第8 條：
轉讓第一級毒品者，處1 年以上7 年以下有期徒刑，得併科新臺
幣1 百萬元以下罰金。
轉讓第二級毒品者，處6 月以上5 年以下有期徒刑，得併科新臺
幣70萬元以下罰金。
轉讓第三級毒品者，處3 年以下有期徒刑，得併科新臺幣30萬元
以下罰金。
轉讓第四級毒品者，處1 年以下有期徒刑，得併科新臺幣10萬元
以下罰金。
前四項之未遂犯罰之。
轉讓毒品達一定數量者，加重其刑至二分之一，其標準由行政院
定之。
附表：
附表一之一（被告甲○○部分）：
┌──┬─────────┬──────────┬──────────┬────────────┬────────┐
│編號│  罪          名  │  處            刑  │  減            刑  │  沒                收  │ 備          註 │
├──┼─────────┼──────────┼──────────┼────────────┼────────┤
│二  │販賣第一級毒品    │有期徒刑拾伍年參月  │不減                │扣案之第一級毒品海洛因拾│事實欄第一項(一)單│
│    │                  │                    │                    │壹包（合計淨重伍點伍伍公│獨販賣海洛因予潘│
│    │                  │                    │                    │克）沒收銷燬；如附表二編│慧雯1 次        │
│    │                  │                    │                    │號二至四所示之物均沒收；│                │
│    │                  │                    │                    │因犯罪所得之財物新臺幣壹│                │
│    │                  │                    │                    │仟元沒收，如全部或一部不│                │
│    │                  │                    │                    │能沒收時，以其財產抵償之│                │
│    │                  │                    │                    │。                      │                │
├──┼─────────┼──────────┼──────────┼────────────┼────────┤
│三  │販賣第一級毒品    │有期徒刑拾伍年肆月  │不減                │扣案之第一級毒品海洛因拾│事實欄第一項(二)單│
│    │                  │                    │                    │壹包（合計淨重伍點伍伍公│獨販賣海洛因予葉│
│    │                  │                    │                    │克）沒收銷燬；如附表二編│秉昇1 次        │
│    │                  │                    │                    │號二至四所示之物均沒收；│                │
│    │                  │                    │                    │因犯罪所得之財物新臺幣壹│                │
│    │                  │                    │                    │仟元沒收，如全部或一部不│                │
│    │                  │                    │                    │能沒收時，以其財產抵償之│                │
│    │                  │                    │                    │。                      │                │
├──┼─────────┼──────────┼──────────┼────────────┼────────┤
│四  │販賣第一級毒品    │有期徒刑拾伍年肆月  │不減                │扣案之第一級毒品海洛因拾│事實欄第一項(二)單│
│    │                  │                    │                    │壹包（合計淨重伍點伍伍公│獨販賣海洛因予葉│
│    │                  │                    │                    │克）沒收銷燬；如附表二編│秉昇1 次        │
│    │                  │                    │                    │號二至四所示之物均沒收；│                │
│    │                  │                    │                    │因犯罪所得之財物新臺幣壹│                │
│    │                  │                    │                    │仟元沒收，如全部或一部不│                │
│    │                  │                    │                    │能沒收時，以其財產抵償之│                │
│    │                  │                    │                    │。                      │                │
├──┼─────────┼──────────┼──────────┼────────────┼────────┤
│五  │販賣第一級毒品    │有期徒刑拾伍年肆月  │不減                │扣案之第一級毒品海洛因拾│事實欄第一項(二)單│
│    │                  │                    │                    │壹包（合計淨重伍點伍伍公│獨販賣海洛因予葉│
│    │                  │                    │                    │克）沒收銷燬；如附表二編│秉昇1 次        │
│    │                  │                    │                    │號二至四所示之物均沒收；│                │
│    │                  │                    │                    │因犯罪所得之財物新臺幣壹│                │
│    │                  │                    │                    │仟元沒收，如全部或一部不│                │
│    │                  │                    │                    │能沒收時，以其財產抵償之│                │
│    │                  │                    │                    │。                      │                │
├──┼─────────┼──────────┼──────────┼────────────┼────────┤
│六  │販賣第一級毒品    │有期徒刑拾伍年陸月  │不減                │扣案之第一級毒品海洛因拾│事實欄第一項(二)販│
│    │                  │                    │                    │壹包（合計淨重伍點伍伍公│賣海洛因予乙○○│
│    │                  │                    │                    │克）沒收銷燬；如附表二編│1 次            │
│    │                  │                    │                    │號二至四所示之物均沒收；│                │
│    │                  │                    │                    │因犯罪所得之財物新臺幣伍│                │
│    │                  │                    │                    │仟元沒收，如全部或一部不│                │
│    │                  │                    │                    │能沒收時，以其財產抵償之│                │
│    │                  │                    │                    │。                      │                │
├──┼─────────┼──────────┼──────────┼────────────┼────────┤
│七  │共同販賣第一級毒品│有期徒刑拾伍年肆月  │不減                │扣案之第一級毒品海洛因拾│事實欄第一項(三)共│
│    │                  │                    │                    │壹包（合計淨重伍點伍伍公│同販賣海洛因予潘│
│    │                  │                    │                    │克）沒收銷燬；如附表二編│慧雯1 次        │
│    │                  │                    │                    │號二至七所示之物均沒收；│                │
│    │                  │                    │                    │因犯罪所得之財物新臺幣參│                │
│    │                  │                    │                    │仟元與甲○○連帶沒收，如│                │
│    │                  │                    │                    │全部或一部不能沒收時，以│                │
│    │                  │                    │                    │其與甲○○之財產連帶抵償│                │
│    │                  │                    │                    │之。                    │                │
├──┼─────────┼──────────┼──────────┼────────────┼────────┤
│八  │共同販賣第一級毒品│有期徒刑拾伍年肆月  │不減                │扣案之第一級毒品海洛因拾│事實欄第一項(三)共│
│    │                  │                    │                    │壹包（合計淨重伍點伍伍公│同販賣海洛因予潘│
│    │                  │                    │                    │克）沒收銷燬；如附表二編│慧雯1 次        │
│    │                  │                    │                    │號二至七所示之物均沒收；│                │
│    │                  │                    │                    │因犯罪所得之財物新臺幣參│                │
│    │                  │                    │                    │仟元與甲○○連帶沒收，如│                │
│    │                  │                    │                    │全部或一部不能沒收時，以│                │
│    │                  │                    │                    │其與甲○○之財產連帶抵償│                │
│    │                  │                    │                    │之。                    │                │
├──┼─────────┼──────────┼──────────┼────────────┼────────┤
│九  │共同販賣第一級毒品│有期徒刑拾伍年參月  │不減                │扣案之第一級毒品海洛因拾│事實欄第一項(三)共│
│    │                  │                    │                    │壹包（合計淨重伍點伍伍公│同販賣海洛因予「│
│    │                  │                    │                    │克）沒收銷燬；如附表二編│阿賢」及「胖子」│
│    │                  │                    │                    │號二至七所示之物均沒收；│1次             │
│    │                  │                    │                    │因犯罪所得之財物新臺幣壹│                │
│    │                  │                    │                    │仟元與甲○○連帶沒收，如│                │
│    │                  │                    │                    │全部或一部不能沒收時，以│                │
│    │                  │                    │                    │其與甲○○之財產連帶抵償│                │
│    │                  │                    │                    │之。                    │                │
├──┼─────────┼──────────┼──────────┼────────────┼────────┤
│十  │共同販賣第一級毒品│有期徒刑拾伍年參月  │不減                │扣案之第一級毒品海洛因拾│事實欄第一項(三)共│
│    │                  │                    │                    │壹包（合計淨重伍點伍伍公│同販賣海洛因予「│
│    │                  │                    │                    │克）沒收銷燬；如附表二編│阿賢」及「胖子」│
│    │                  │                    │                    │號二至七所示之物均沒收；│1次             │
│    │                  │                    │                    │因犯罪所得之財物新臺幣壹│                │
│    │                  │                    │                    │仟元與甲○○連帶沒收，如│                │
│    │                  │                    │                    │全部或一部不能沒收時，以│                │
│    │                  │                    │                    │其與甲○○之財產連帶抵償│                │
│    │                  │                    │                    │之。                    │                │
├──┼─────────┼──────────┼──────────┼────────────┼────────┤
│十一│轉讓第一級毒品    │有期徒刑壹年貳月    │減為有期徒刑柒月    │扣案之第一級毒品海洛因拾│事實欄第二項轉讓│
│    │                  │                    │                    │壹包（合計淨重伍點伍伍公│海洛因予乙○○1 │
│    │                  │                    │                    │克）沒收銷燬。          │次              │
├──┼─────────┼──────────┼──────────┼────────────┼────────┤
│十二│轉讓第一級毒品    │有期徒刑壹年貳月    │減為有期徒刑柒月    │扣案之第一級毒品海洛因拾│事實欄第二項轉讓│
│    │                  │                    │                    │壹包（合計淨重伍點伍伍公│海洛因予乙○○1 │
│    │                  │                    │                    │克）沒收銷燬。          │次              │
├──┼─────────┼──────────┼──────────┼────────────┼────────┤
│十三│轉讓第一級毒品    │有期徒刑壹年貳月    │減為有期徒刑柒月    │扣案之第一級毒品海洛因拾│事實欄第二項轉讓│
│    │                  │                    │                    │壹包（合計淨重伍點伍伍公│海洛因予乙○○1 │
│    │                  │                    │                    │克）沒收銷燬。          │次              │
├──┼─────────┼──────────┼──────────┼────────────┼────────┤
│十四│轉讓第一級毒品    │有期徒刑壹年貳月    │減為有期徒刑柒月    │扣案之第一級毒品海洛因拾│事實欄第二項轉讓│
│    │                  │                    │                    │壹包（合計淨重伍點伍伍公│海洛因予乙○○1 │
│    │                  │                    │                    │克）沒收銷燬。          │次              │
├──┼─────────┼──────────┼──────────┼────────────┼────────┤
│十五│轉讓第一級毒品    │有期徒刑壹年貳月    │減為有期徒刑柒月    │扣案之第一級毒品海洛因拾│事實欄第二項轉讓│
│    │                  │                    │                    │壹包（合計淨重伍點伍伍公│海洛因予徐文鏗1 │
│    │                  │                    │                    │克）沒收銷燬。          │次              │
└──┴─────────┴──────────┴──────────┴────────────┴────────┘
附表一之二：（被告乙○○部分）
┌──┬─────────┬──────────┬────────────┬────────┐
│編號│  罪          名  │  處            刑  │  沒                收  │ 備          註 │
├──┼─────────┼──────────┼────────────┼────────┤
│三  │共同販賣第一級毒品│有期徒刑拾伍年肆月  │扣案如附表二編號五至七所│事實欄第一項(三)販│
│    │，累犯            │                    │示之行動電話參支均沒收；│賣海洛因予潘慧雯│
│    │                  │                    │因犯罪所得之財物新臺幣參│1次             │
│    │                  │                    │仟元與甲○○連帶沒收，如│                │
│    │                  │                    │全部或一部不能沒收時，以│                │
│    │                  │                    │其與甲○○之財產連帶抵償│                │
│    │                  │                    │之。                    │                │
├──┼─────────┼──────────┼────────────┼────────┤
│四  │共同販賣第一級毒品│有期徒刑拾伍年肆月  │扣案如附表二編號五至七所│事實欄第一項(三)販│
│    │，累犯            │                    │示之行動電話參支均沒收；│賣海洛因予潘慧雯│
│    │                  │                    │因犯罪所得之財物新臺幣參│1次             │
│    │                  │                    │仟元與甲○○連帶沒收，如│                │
│    │                  │                    │全部或一部不能沒收時，以│                │
│    │                  │                    │其與甲○○之財產連帶抵償│                │
│    │                  │                    │之。                    │                │
├──┼─────────┼──────────┼────────────┼────────┤
│五  │共同販賣第一級毒品│有期徒刑拾伍年貳月  │扣案如附表二所示之行動電│事實欄第一項(三)販│
│    │，累犯            │                    │話參支均沒收；因犯罪所得│賣海洛因予「阿賢│
│    │                  │                    │之財物新臺幣壹仟元與楊麗│」及「胖子」1次 │
│    │                  │                    │香連帶沒收，如全部或一部│                │
│    │                  │                    │不能沒收時，以其與甲○○│                │
│    │                  │                    │之財產連帶抵償之。      │                │
├──┼─────────┼──────────┼────────────┼────────┤
│六  │共同販賣第一級毒品│有期徒刑拾伍年貳月  │扣案如附表二編號五至七所│事實欄第一項(三)販│
│    │，累犯            │                    │示之行動電話參支均沒收；│賣海洛因予「阿賢│
│    │                  │                    │因犯罪所得之財物新臺幣壹│」及「胖子」1次 │
│    │                  │                    │仟元與甲○○連帶沒收，如│                │
│    │                  │                    │全部或一部不能沒收時，以│                │
│    │                  │                    │其與甲○○之財產連帶抵償│                │
│    │                  │                    │之。                    │                │
└──┴─────────┴──────────┴────────────┴────────┘
附表二：
二、電子磅秤貳台。
三、吸管子貳支。
四、夾鏈袋柒包。
五、行動電話壹支（序號000000000000000 號，含門號00000000
    00號SIM 卡壹枚）。
六、行動電話壹支（序號000000000000000 號，含門號00000000
    00號SIM 卡壹枚）。
七、行動電話壹支（序號000000000000000 號，含門號00000000
    00號SIM 卡壹枚）。


司法院資訊處製作；財團法人民間司法改革基金會備份。
